【裁判字號】    98,易,297
【裁判日期】    980313
【裁判案由】    賭博
【裁判全文】
臺灣板橋地方法院刑事判決               98年度易字第297號
公  訴  人  臺灣臺北地方法院檢察署檢察官
被      告  甲○○原名陳明富.
上列被告因賭博案件，經檢察官提起公訴（95年度偵字第14836
號、14837 號），臺灣臺北地方法院移轉管轄前來，本院依簡式
審判程序判決如下：
    主  文
甲○○共同連續意圖營利，聚眾賭博，處有期徒刑陸月，如易科
罰金，以銀元參佰元即新臺幣玖佰元折算壹日；減為有期徒刑參
月，如易科罰金，以銀元參佰元即新臺幣玖佰元折算壹日。
    事  實
一、甲○○（原名陳明富）與賴素雲（前經臺灣臺北地方法院以
    96年度重訴字第80號判刑在案）基於營利之意圖，以供給賭
    博場所並聚眾賭博之概括犯意聯絡，自民國93年7 、8 月間
    某日起，迄94年12月間某日止，分別提供臺北縣鶯歌鎮○○
    路156 巷57號2 樓、臺北縣鶯歌鎮○○路136 巷19號1 樓住
    處房屋，作為賭博場所，並分別使用00-00000000 、00-000
    00000 及0000000000之電話連續聚集不特定多數人圈選號碼
    後，而經營俗稱「六合彩」供不特定之賭客簽賭下注賭博財
    物。其賭博方式分為「二星」、「三星」，賭客簽選1 支號
    碼之賭金均為新臺幣（下同）80元，如簽選之號碼與每星期
    二、四同日香港六合彩之號碼相同者，「二星」、「三星」
    可分別獲得彩金5,700 元及57,000元，如未簽中，賭金則歸
    甲○○所有，賴素雲則從簽賭賭資中每支抽2 至5 元，以此
    方式從中牟利。嗣因警方追查林雅智涉嫌偽造有價證券之資
    金流向而約談賴素雲，賴素雲向警方自首，始循線查悉上情
    。
二、案經臺灣臺北地方法院檢察署檢察官自動檢舉偵查後，向臺
    灣臺北地方法院起訴，並由臺灣臺北地方法院移轉管轄前來
    。本院於準備程序進行中，被告就被訴事實為有罪之陳述，
    經告知簡式審判程序之旨，並聽取當事人之意見後，裁定進
    行簡式審判程序。
    理  由
一、證據：
  (一)被告甲○○之自白。
  (二)共犯林雅智之供述。
  (三)相關簽賭下注之電子郵件及開獎號碼單。
二、查被告行為後，刑法部分條文業於94年2 月2 日修正公布，
    95年7 月1 日施行，修正後刑法第2 條第1 項規定：「行為
    後法律有變更者，適用行為時之法律；但行為後之法律有利
    於行為人者，適用最有利於行為人之法律。」係規範行為後
    法律變更所生新舊法比較適用之準據法，於新法施行後，應
    適用修正後刑法第2 條第1 項之規定，為「從舊從輕」之比
    較。又法律變更之比較適用，比較時應就罪刑有關之共犯、
    未遂犯、想像競合犯、牽連犯、連續犯、結合犯，以及累犯
    加重、自首減輕暨其他法定加減（如身分加減）與加減例等
    一切情形，綜其全部罪刑之結果而為比較；且就比較之結果
    ，須為整體之適用，不能割裂分別適用各該有利於行為人之
    法律（最高法院24年上字第4634號判例、27年上字第2615號
    判例、95年第8 次刑事庭會議決議參照）。經查：
  (一)關於共同正犯：被告行為時，修正前刑法第28條規定：「二
    人以上共同實施犯罪之行為者，皆為正犯。」；修正後刑法
    第28條規定：「二人以上共同實行犯罪之行為者，皆為正犯
    。」修正後刑法第28條規定之共同正犯，基於個人責任原則
    及法治國人權保障，限於直接從事構成犯罪事實之行為者（
    含共謀共同正犯），排除「陰謀共同正犯」及「預備共同正
    犯」之類型，是修正後之共同正犯之可罰性要件之範圍業已
    限縮。惟本件情形，被告係直接從事犯罪構成要件行為，不
    論依修正前、後之規定，均成立共同正犯，比較適用新舊法
    ，此部分之結果並無不同。
  (二)關於連續犯：被告行為後，修正後之刑法已刪除第56條連續
    犯之規定。本件被告先後多次意圖營利聚眾賭博犯行，時間
    緊接，手法相同，均觸犯構成要件相同之罪，顯係基於概括
    犯意反覆為之，依修正前刑法第56條連續犯之規定，應論以
    一罪，並加重其刑；而修正後之刑法既已刪除連續犯之規定
    ，則所犯各罪，應依數罪併罰之規定分論併罰。比較新舊法
    結果，此部分以被告行為時之舊法規定較有於被告。
  (三)關於罰金刑：95年6 月14日修正公布、同年7 月1 日施行之
    刑法施行法增訂第1 條之1 規定：「中華民國94年1 月7 日
    刑法修正施行後，刑法分則編所定罰金之貨幣單位為新臺幣
    。94年1 月7 日刑法修正時，刑法分則編未修正之條文定有
    罰金者，自94年1 月7 日刑法修正施行後，就其所定數額提
    高為30倍。但72年6 月26日至94年1 月7 日新增或修正之條
    文，就其所定數額提高為3 倍。」；另刑法第33條第5 款修
    正為：「罰金：新臺幣1 千元以上，以百元計算之。」而依
    被告行為時之刑罰法律，罰金係以銀元為單位，至於罰金最
    低額依修正前刑法第33條第5 款規定則為銀元1 元。比較修
    正前、後之法律規定，並依現行法規所定貨幣單位折算新臺
    幣條例折算後，罰金之最高額並無二致，惟就罰金最低額部
    分，依新法規定為新臺幣1 千元，依舊法規定為銀元1 元（
    即新臺幣3 元），此部分以被告行為時之舊法規定較有利於
    被告。另就罰金刑之加減者，修正前刑法第68條規定：「拘
    役或罰金加減者，僅加減其最高度。」；修正後刑法第67條
    規定：「有期徒刑或罰金加減者，其最高度及最低度同加減
    之。」本件被告有刑罰加重之情形，經比較修正前、後之規
    定，亦以修正前規定較有利於被告。
  (四)經綜合全部罪刑而為比較結果，本件涉及新舊法比較適用者
    ，新法之規定非有利於被告，揆諸上揭說明，應依刑法第2
    條第1 項前段，一體適用被告行為時之舊法規定。
  (五)至於被告行為後，刑法第55條固經修正，惟所增訂之但書係
    科刑之限制，為法理之明文化，非屬法律之變更（最高法院
    95年第8 次刑事庭會議決議參照），自不生新舊法比較適用
    之問題，應逕適用修正後之規定。
三、核被告所為，係犯刑法第268 條前段之意圖營利供給賭博場
    所罪、同條後段之意圖營利聚眾賭博罪。被告與賴素雲有犯
    意聯絡及行為分擔，為共同正犯。其以一行為同時觸犯意圖
    營利供給賭博場所及意圖營利聚眾賭博罪，為想像競合犯，
    應依現行刑法第55條規定，從情節較重之意圖營利聚眾賭博
    罪處斷。其先後多次犯行，時間緊接，手法相同，均觸犯構
    成要件相同之罪，顯係基於概括犯意為之，為連續犯，應依
    修正前刑法第56條規定論以一罪，並加重其刑。爰審酌被告
    行為足以助長投機僥倖風氣，有害社會善良風俗，兼衡其犯
    罪之動機、目的、手段及犯後坦承犯行態度良好等一切情狀
    ，量處如主文所示之刑。末按，被告行為時，修正前刑法第
    41條第1 項前段規定：「犯最重本刑為5 年以下有期徒刑以
    下之刑之罪，而受6 個月以下有期徒刑或拘役之宣告，因身
    體、教育、職業、家庭之關係或其他正當事由，執行顯有困
    難者，得以1 元以上3 元以下折算1 日，易科罰金。」又依
    當時仍適用之罰金罰鍰提高標準條例第2 條規定（現已修正
    刪除），應就其原定數額提高為1 百倍折算1 日，經折算為
    新臺幣後，應以新臺幣3 百元以上9 百元以下折算1 日。而
    被告行為後，刑法第41條第1 項前段已修正為：「犯最重本
    刑為5 年以下有期徒刑以下之刑之罪，而受6 個月以下有期
    徒刑或拘役之宣告者，得以新臺幣1 千元、2 千元或3 千元
    折算1 日，易科罰金。」經比較新舊法適用結果，新法之規
    定非有利於被告，依刑法第2 條第1 項前段，應依被告行為
    時之修正前規定，諭知如易科罰金之折算標準。
四、本件被告之犯罪時間係於96年4 月24日以前，合於中華民國
    九十六年罪犯減刑條例所定之減刑條件，爰依該條例規定減
    刑其宣告刑二分之一，並依修正前規定諭知如易科罰金之折
    算標準。
據上論斷，應依刑事訴訟法第273 條之1 第1 項、第299 條第1
項前段，刑法第2 條第1 項前段、第28條（修正前）、第56條（
修正前）、第268 條、第55條、第41條第1 項前段（修正前），
罰金罰鍰提高標準條例第1 條前段、第2 條（修正前），現行法
規所定貨幣折算新臺幣條例第2 條，中華民國九十六年罪犯減刑
條例第2 條第1 項第3 款、第7 條、第9 條，判決如主文。
本案經檢察官謝岳龍到庭執行職務。
中    華    民    國    98    年    3     月    13    日
                  刑事第十一庭  法  官  朱嘉川
以上正本證明與原本無異。
如不服本判決應於收受送達後10日內向本院提出上訴書狀，並應
敘述具體理由；其未敘述上訴理由者，應於上訴期間屆滿後20日
內向本院補提理由書（均須按他造當事人之人數附繕本）「切勿
逕送上級法院」。
                                書記官  陳聖儒
中    華    民    國    98    年    3     月    13    日
附錄本案論罪科刑法條全文：
意圖營利，供給賭博場所或聚眾賭博者，處3 年以下有期徒刑，
得併科3 千元以下罰金。


司法院資訊處製作；財團法人民間司法改革基金會備份。
